臺灣嘉義地方法院刑事判決　　　　　　　　94年度易字第73號
公　訴　人　臺灣嘉義地方法院檢察署檢察官
被　　　告　丁○○
上列被告因恐嚇取財案件，經檢察官提起公訴 (93年度偵字第
6419號)，本院判決如下：
    主  文
丁○○幫助連續意圖為自己不法之所有，以恐嚇使人將本人之物
交付，處有期徒刑陸月，如易科罰金，以佰元折算壹日。
    事  實
一、丁○○、甲○○、戊○○、葉勝彬（原名癸○○）預見若提
    供自己或他人帳戶予第三人使用，可能將作為他人恐嚇取財
    犯罪之人頭帳戶之用，仍不違背其本意，而基於幫助不特人
    恐嚇取財之犯意，於民國92年2月間，由丁○○分別帶同甲○○、戊○○、葉勝彬等人前往建華銀行嘉義分行、農民銀
    行嘉義分行與華僑銀行嘉義分行等金融機構，由其等以各自
    名義開立帳戶（詳如附表所示）並申領提款卡，旋將所開立
    帳戶之存摺、印章及領得之提款卡提供予真實姓名年籍不詳
    之張姓男子使用，該張姓男子再將上開3人所申請存摺、提
    款卡與印章，交予不詳姓名年籍之歹徒使用。該不詳姓名年
    籍之歹徒，基於意圖為自己不法所有之概括犯意，連續於同
    年3、4月間分別竊取丑○○等人所有詳如附表所示之車輛後
    ，隨即以電話告知丑○○等人，需匯款新臺幣4萬5千元至8
    萬元不等之金額至上開甲○○、戊○○、葉勝彬3人帳戶內
    ，否則將損壞上開丑○○等人所有車輛等加害其等財產之事
    恐嚇蕭樵鑫等人，蕭樵鑫等人因心生畏懼而依約將款項匯入
    各該帳戶。嗣為警循線查獲，並於丁○○位於嘉義市○區○○里○鄰○○街18巷1號住處扣得甲○○等人之存摺13本、提
    款卡8張及印章12枚，始查知上情。（甲○○、戊○○、葉
    勝彬部分業經本院另行審結)
二、案經彰化縣警察局報請臺灣彰化地方法院檢察署呈請臺灣高
 　 等法院檢察署核令移轉臺灣嘉義地方法院檢察署檢察官偵查
    起訴。
    理  由
一、上開犯罪事實，業據被告丁○○坦白承認，且據同案被告甲○○、戊○○、葉勝彬供陳明確，核與被害人丑○○、子○○、林皇林、丙○○○於警、偵訊中，被害人庚○○、壬○○、辛○○、己○○、乙○○於警詢中指述之情節相符，並
    有各該金融機構函附之開戶及交易明細資料、查詢車輛認可
    資料、存摺存款存入憑條、翻拍照片、彰化縣警察局扣押筆
    錄、扣押物品收據、目錄表、明細表、車牌遺失（尋獲）電
    腦輸入單各1份附卷可稽。再者，依金融機構接受客戶申請
    一般存款帳戶之現況，絕大多數不須任何條件，亦無須任何
    費用，即任何人均可辦理金融帳戶存摺使用，如無特殊理由
    ，實無借用他人存摺使用之必要，而金融存摺亦事關存戶個
    人財產權益之保障，倘有不明之金錢來源，甚而攸關個人之
    法律上之責任，其專有性甚高，除非本人、與本人具有信賴
    關係或其他特殊原因，難認有何流通使用之可能，一般人均
    有妥為保管防阻他人任意使用之認識，縱使特殊情況偶有交
    付他人使用之需，亦必然深入瞭解用途及合理性後，再行提
    供以使用，方符常情；且該等專有物品如落入不明人士手中
    ，而未加以闡明正常用途，極易被利用為與財產有關之犯罪
    工具，此為吾人依一般生活認知所易於體察之常識，而有犯
    罪意圖者，非有正當理由，竟徵求他人提供帳戶，客觀上可
    預見其目的，係供為某筆資金之存入，後再行領出之用，且
    該筆資金之存入及提領過程係有意隱瞞其流程或避免行為人
    身分曝光之用意，一般人本於其認知能力均甚易於瞭解，被
    告非無社會經驗之人，自難諉為不知。是被告可預見金融帳
    戶存摺提供他人使用將幫助他人實施恐嚇取財犯罪，仍將上
    開帳戶出售予不詳姓名年籍之張姓男子，被告顯有縱有人以
    其金融帳戶實施恐嚇取財犯罪亦不違背其本意之幫助意思自
    明。綜上證據，足佐被告前開自白與事實相符，堪以採信，
    被告犯行堪以認定。
二、查被告丁○○可預見他人可能藉收購之存摺帳戶、提款卡遂
    行財產上犯罪之目的；且明知提供銀行帳戶給不明人士，易
    為歹徒作為財產犯罪之工具，竟仍提供帳戶予不詳姓名者使
    用，被告顯有幫助恐嚇取財之不確定故意之犯意至明。又按
    連續幫助與幫助連續為不同之犯罪態樣，如基於概括犯意，
    多次幫助他人犯罪，為連續幫助，該幫助者有多次犯罪行為
    ；如以一幫助行為，幫助他人連續犯罪，則為幫助連續，就
    幫助犯而言，僅有一次犯罪行為。本案該不詳姓名年籍之歹
    徒係犯如起訴書附表所示多次恐嚇取財犯行，惟被告僅提供
    銀行帳戶提款卡予該不詳姓名年籍之歹徒供恐嚇取財匯款使
    用，並未參與恐嚇取財之行為，其等顯係以幫助之意思，參
    與恐嚇取財構成要件以外之行為，為幫助犯，被告基於上開
    幫助意思，僅有一次交付予該不詳姓名年籍之歹徒帳戶提款
    卡之幫助行為，是核被告所為，係犯刑法第30 條第1項、第
    346條第1項之幫助連續恐嚇取財罪。被告幫助他人犯恐嚇取
    財罪，為從犯，得依刑法第30條第2項按正犯之刑減輕之。
    爰審酌被告不思循正當管道求財，帶同同案被告甲○○、戊○○、葉勝彬等人前往各金融機構開戶後再行出售帳戶，因
    而犯下本案之犯罪動機，致被害者眾，對社會之危害不輕，
    且使犯罪難以查緝，等同助長犯罪，行為不當，惟其等並未
    取得任何財物，及犯後坦承犯行，深具悔意等一切情狀，量
    處如主文所示之刑，並諭知易科罰金之折算標準，以資儆懲
    。扣案之金融帳戶存摺13本、提款卡8張及開戶所用之印章
    12枚，雖係在被告位於嘉義市○區○○里○○街18巷1號3樓
    之住處查獲，惟上開扣案物尚未交付予上揭不詳姓名年籍之
    歹徒，且卷內亦查無積極證據證明上開扣案物係供該不詳姓
    名年籍之歹徒犯恐嚇取財罪所用之物，復非違禁物，爰均不
    另為沒收之諭知，附此敘明。
三、據上論斷，應依刑事訴訟法第299條第1項前段，刑法第56條
    、第346條第1項、第41條第1項前段、第30條，罰金罰鍰提
    高標準條例第1條前段、第2條，判決如主文。
本案經檢察官古富祺到庭執行職務。
中　　華　　民　　國　　94　　年　　8 　　月　　31　　日
                      刑事第五庭法　官　黃仁勇
                                法  官  黃義成
                                法  官  洪嘉蘭
以上正本證明與原本無異。
如不服本判決，應於判決送達後10日內，向本院提出上訴狀。
中　　華　　民　　國　　94　　年　　8 　　月　　31　　日
                        　    　書記官　吳明蓉
附錄法條：
中華民國刑法第346條第1項
意圖為自己或第三人不法之所有，以恐嚇使人將本人或第三人之
物交付者，處六月以上五年以下有期徒刑，得併科一千元以下罰
金。
附表：
┌────┬────┬────┬────┬────┬───┐
│被害人及│匯　 款 │匯　款　│匯入銀行│帳　　號│帳　戶│
│車牌號碼│時　 間 │金　額　│　　　　│　　　　│所有人│
│　　　　│　　　　│　　　　│　　　　│　　　　│　　　│
├────┼────┼────┼────┼────┼───┤
│蕭樵鑫　│92.4.2　│6 萬元　│建華銀行│0000000 │甲○○│
│QT-9265 │15時許　│　　　　│嘉義分行│0000000 │　　　│
├────┼────┼────┼────┼────┼───┤
│子○○　│92.4.1　│4 萬　　│農民銀行│0000000 │癸○○│
│A8-8676 │13時許　│5,000元 │嘉義分行│0231號　│　　　│
├────┼────┼────┼────┼────┼───┤
│林皇林　│92.4.24 │6 萬元　│華僑銀行│0000000 │戊○○│
│QR-2958 │17時許　│　　　　│嘉義分行│0000000 │　　　│
├────┼────┼────┼────┼────┼───┤
│庚○○　│92.3.30 │7 萬元　│農民銀行│0000000 │癸○○│
│5M-7731 │19時許　│　　　　│嘉義分行│0231　　│　　　│
├────┼────┼────┼────┼────┼───┤
│壬○○　│92.3.30 │6 萬元　│華僑銀行│0000000 │戊○○│
│Y7-1521 │17時許　│　　　　│嘉義分行│0000000 │　　　│
├────┼────┼────┼────┼────┼───┤
│丙○○○│92.6.26 │8 萬元　│華僑銀行│0000000 │戊○○│
│N9-9176 │17時許　│　　　　│嘉義分行│0000000 │　　　│
├────┼────┼────┼────┼────┼───┤
│辛○○　│92.3.12 │7 萬元　│農民銀行│0000000 │癸○○│
│YN-8955 │9時許　 │　　　　│嘉義分行│0231　　│　　　│
├────┼────┴────┴────┴────┴───┤
│己○○　│92年3 月30日17時30分被恐嚇時, 被竊車輛已為警尋│
│C5-1990 │獲, 並未匯款。　　　　　　　　　　　　　　　  │
├────┼───────────────────────┤
│乙○○　│92年4 月28日22時許被恐嚇時, 並未理會, 嗣後被竊│
│V4-3065 │車輛為警尋獲,並未匯款。　　　　　　　　　　 　│
└────┴───────────────────────┘
